【裁判字號】    89,台上,5562
【裁判日期】    890921
【裁判案由】    違反毒品危害防制條例
【裁判全文】
最高法院刑事判決                              八十九年度台上字第五五六二號
    上  訴  人  甲○○
    選任辯護人  鄭世脩律師
右上訴人因違反毒品危害防制條例案件，不服台灣高等法院中華民國八十九年六月二
日第二審判決（八十九年度上訴字第一五二三號，起訴案號：台灣桃園地方法院檢察
署八十八年度偵字第七一一七號），提起上訴，本院判決如左：
    主  文
原判決撤銷，發回台灣高等法院。
    理  由
本件原判決認定上訴人甲○○意圖營利，基於概括之犯意，以0000000000
號呼叫器為聯絡工具，自民國八十八年初某日起至同年五月三日止，先後十次在桃園
縣桃園市○○路及中壢市某不詳地點，以每次新台幣（下同）三千元之價格，售賣第
一級毒品海洛因（下稱海洛因）予涂政坤施用；嗣於同年五月五日下午三時許，復基
於同一之概括犯意，與涂政坤約於桃園市○○○路○段二六三號前見面，由涂政坤當
場交付五千元予上訴人向其購買海洛因乙包，因上訴人適無現貨，乃要求涂政坤與其
同來之涂明光在該處等候，旋即前往桃園市○○○路「大興敦煌」大廈樓下，以七千
元之價格，向綽號「阿猴」不詳姓名之成年男子販入海洛因二包，返回上開處所擬交
付其中一包予涂政坤時，在場等候之涂政坤、涂明光為巡邏警員發現可疑，上前盤查
，在涂政坤身上查獲注射針筒乙支，而查知上情。乃在場守候，嗣於同日下午三時三
十分許查獲上訴人，並扣得海洛因二包（總淨重零點九九公克，包裝重零點三七公克
）等情。因將第一審關於連續販賣第一級毒品部分之不當判決撤銷，改判仍論處上訴
人連續販賣第一級毒品罪刑。固非無見。惟查：(一)毒品危害防制條例第四條第一項之
非法販賣第一級毒品罪，並不以販入後復行賣出為要件，只需以營利為目的，將毒品
販入或賣出，有一於此，其犯罪即告成立，縱尚未為交付毒品或價金，仍不得視為未
遂。上訴人於八十八年五月五日，與涂政坤相約交易第一級毒品海洛因，並收受涂政
坤交付之價金五千元，向綽號「阿猴」者販入第一級毒品海洛因二包，上訴人於返回
交易現場未交付毒品予涂政坤時即遭警查獲，原判決事實既認定上訴人係基於意圖營
利之目的而販賣毒品，則其於販入時，即已成立販賣毒品既遂罪，原判決卻將最後一
次之販賣行為論以未遂犯，自有判決適用法則不當之違法。(二)刑事訴訟法第三百七十
九條第十二款所謂已受請求之事項未予判決，係指已受請求之事項，本屬第二審判決
內應行裁判之一部分，而原審並未予以裁判者而言。故檢察官就被告之全部犯罪事實
以實質上或裁判上一罪起訴者，因其刑罰權單一，在審判上為一不可分割之單一訴訟
客體，法院自應就全部犯罪事實予以合一審判，以一判決終結之；如僅就其中一部分
加以審認，而置其他部分於不論，即屬所稱「已受請求之事項未予判決」之違法。本
件檢察官起訴書之犯罪事實欄除記載上訴人自八十八年五月間，多次在桃園市○○路
及中壢市，連續販賣海洛因予涂政坤施用外，另記載「曾二次透過涂政坤聯繫，販賣
毒品給涂明光，並於八十八年五月五日十五時三十分，再次販賣海洛因給涂政坤、涂
明光，約定在桃園市○○○路○段二六三號前交貨時……為埋伏之警員當場查獲」等
情。則上訴人所涉販賣毒品予涂明光部分之犯罪，顯然已經起訴，而此部分犯罪與上
訴人販賣毒品予涂政坤之行為，檢察官亦認有連續犯之關係，則此二部分在審判上即
為不可分割之單一訴訟客體，屬裁判上之一罪，應全部加以論究，而以一判決終結之
；乃原審僅對上訴人售賣毒品予涂政坤部分為判決，而就售賣毒品予涂明光部分棄置
不論，復不說明其法律上意見，併有已受請求之事項未予判決之違背法令。上訴意旨
雖未指摘及此，然為本院得依職權調查之事項，應認原判決有撤銷發回更審之原因。
據上論結，應依刑事訴訟法第三百九十七條、第四百零一條，判決如主文。
中      華      民      國    八十九    年      九      月    二十一    日
                              最高法院刑事第六庭
                                  審判長法官  紀  俊  乾
                                        法官  黃  正  興
                                        法官  張  春  福
                                        法官  韓  金  秀
                                        法官  丁  錦  清
      右正本證明與原本無異
                                              書  記  官
中      華      民      國    八十九    年      九      月    二十六    日


司法院資訊處製作；財團法人民間司法改革基金會備份。
